【裁判字號】    98,交聲,1659
【裁判日期】    980430
【裁判案由】    違反道路交通管理處罰條例聲明異議
【裁判全文】
臺灣臺北地方法院交通事件裁定
原處分機關  臺北市交通事件裁決所
受處分人即
異  議  人  和運租車股份有限公司
代  表  人  蘇燕輝
上列受處分人即異議人因違反道路交通管理處罰條例事件，對於
臺北市交通事件裁決所中華民國九十八年四月九日所為之處分（
原處分案號：北市裁申字第裁二二─ＺＩＢ一三一九九號），聲
明異議，本院裁定如下：
    主  文
原處分撤銷。
和運租車股份有限公司不罰。
    理  由
一、按汽車行駛於高速公路、快速公路或設站管制之道路，不遵
    使用限制、禁止、行車管制及管理事項之管制規則而有未依
    標誌、標線、號誌指示行車者，處汽車駕駛人新臺幣（下同
    ）三千元以上六千元以下罰鍰，道路交通管理處罰條例第三
    十三條第一項第十三款定有明文。次按本條例之處罰，受舉
    發違反道路交通管理事件之受處罰人，認為受舉發之違規行
    為應歸責他人者，應於舉發違反道路交通管理事件通知單應
    到案日期前，檢附相關證據及應歸責人相關證明文件，向處
    罰機關告知應歸責人，處罰機關應即另行通知應歸責人到案
    依法處理。逾期未依規定辦理者，仍依本條例各該違反條款
    規定處罰，道路交通管理處罰條例第八十五條第一項亦規定
    甚明。是逕行舉發案件因其違規事件有舉發不易之特性，依
    法推定汽車所有人即為違規行為人，然若汽車所有人並非實
    際違規之人，而於舉發違反道路交通管理事件通知單所規定
    應到案日前，檢附相關證據及應歸責人相關證明文件，向處
    罰機關告知應歸責人，處罰機關應即另行通知應歸責人到案
    依法處理，如查證屬實，應不得仍以汽車所有人為裁罰對象
    。再按交通法庭認為聲明異議有理由或聲明異議雖無理由而
    原處分不當或違法者，應以裁定將原處分經聲明異議部分撤
    銷，並自為裁定，道路交通案件處理辦法第二十條前段亦有
    明文。
二、原處分意旨略以：受處分人即異議人和運租車股份有限公司
    為車牌號碼七五七二—ＢＢ號租賃小客車之所有人，該車於
    民國九十八年一月一日上午十時五十九分許，在國道三號甲
    線快速道路東向四公里九百公尺處，跨越槽化線，經國道公
    路警察局第九警察隊木柵分隊拍照採證後，以受處分人有違
    反道路交通管理處罰條例第三十三條第一項第十三款之違規
    行為逕行製單舉發，經受處分人於應到案日期前申訴，並告
    知汽車駕駛人為陳書芳，且載明駕駛人之身分證字號及聯絡
    地址、電話，經原處分機關即臺北市交通事件裁決所函請原
    舉發機關即國道公路警察局第九警察隊調查結果，仍認有前
    開違規行為，乃函知調查結果於原處分機關，並由原處分機
    關依道路交通管理處罰條例第三十三條第一項第十三款，及
    違反道路交通管理事件統一裁罰基準表之規定，於九十八年
    四月九日以北市裁申字第裁二二─ＺＩＢ一三一九九號裁決
    書裁處受處分人罰鍰三千元。
三、異議意旨略以：舉發當時正值交通壅塞時段，受處分人所有
    車牌號碼七五七二—ＢＢ號租賃小客車之駕駛人陳書芳，無
    法循正常動線回到標線內，該上開車輛右方亦有其他車輛阻
    擋行駛方向，此時希冀駕駛人遵守道路交通管理處罰條例之
    規定，尚欠缺合理期待可能性，徒憑採證照片尚難推論駕駛
    人之行為出於故意或過失，而有可非難性，縱認駕駛人之行
    為具有非難性，本件亦有緊急避難之適用，且原處分機關所
    為之裁處亦不符比例原則云云。
四、經查：
  (一)本件聲明異議狀首頁雖記載異議人為陳書芳，然該異議狀末
    具狀人簽名蓋章處係蓋用和運租車股份有限公司之大章及負
    責人蘇燕輝之小章，陳書芳則在撰狀人處簽章，探求其真意
    ，應認本件聲明異議之主體為受處分人，陳書芳僅代撰異議
    之理由，是其異議合於法律上之程式，先予敘明。
  (二)車牌號碼七五七二—ＢＢ號租賃小客車為受處分人所有，該
    車於九十八年一月一日上午十時五十九分許，在國道三號甲
    線快速道路東向四公里九百公尺處，因有汽車行駛於高速公
    路、快速公路或設站管制之道路，不遵使用限制、禁止、行
    車管制及管理事項之管制規則，而有未依標線指示行車之違
    規行為，經國道公路警察局第九警察隊木柵分隊拍照採證後
    ，逕行製單舉發，然舉發當時該車之駕駛人為陳書芳，並業
    於應到案日期即同年二月二十日前之同年月十六日以交通違
    規案件陳述書陳述甚明，此有該陳述書附卷可稽，而原舉發
    機關及原處分機關於接獲該申訴後，亦分別以同年三月二日
    公警九交字第○九八○九七○四五八號函，及同年月十三日
    北市裁申字第○九八三一四一一一○○號函答覆陳書芳在案
    ，有上開函文附卷足憑，準此，原處分機關於接獲該申訴時
    既已知悉本件受舉發之違規行為應歸責人即汽車駕駛人為陳
    書芳，自應另行通知陳書芳到案依法處理，竟仍逕以受處分
    人為裁罰對象，於法尚有未合。姑不論本件聲明異議是否有
    理由，原處分既有前揭違法之處，本院自應依法撤銷，並諭
    知受處分人不罰。至於本件是否應就汽車駕駛人陳書芳裁罰
    ，應由原處分機關另為適法之處理，附此敘明。
據上論斷，應依道路交通案件處理辦法第二十條前段，裁定如主
文。
中    華    民    國  九十八  年    四    月   三十   日
                          臺灣臺北地方法院交通法庭
                              法      官  孫萍萍
以上正本證明與原本無異。
如不服本裁定，應於送達後五日內，向本院提出抗告狀。
                              書  記  官  林義盛
中    華    民    國  九十八  年    四    月   三十   日


司法院資訊處製作；財團法人民間司法改革基金會備份。
